臺灣板橋地方法院刑事判決　　　　　　　100年度易字第125號
公　訴　人　臺灣板橋地方法院檢察署檢察官
被　　　告　蔡有智
選任辯護人　汪團森律師
被　　　告　邱冠斌
　　　　　　盧世興
上　一　人
選任辯護人　李富湧律師
上列被告因傷害案件，經檢察官提起公訴（99年度偵字第22817
號），本院判決如下：
    主  文
蔡有智犯共同傷害罪，處拘役肆拾日，如易科罰金，以新臺幣壹
仟元折算壹日，扣案木質桿麵棍壹支，沒收之。
邱冠斌犯共同傷害罪，處拘役肆拾日，如易科罰金，以新臺幣壹
仟元折算壹日。
盧世興犯傷害罪，處拘役肆拾日，如易科罰金，以新臺幣壹仟元
折算壹日。
    事  實
一、蔡有智係址設臺北縣新莊市（現改制為新北市新莊區，下同
    ）福壽街161 號「庫博士麵包店」負責人，邱冠斌係「庫博
    士麵包店」之麵包師傅，盧世興係臺北縣新莊市○○街167
    號4 樓之住戶。蔡有智與盧世興於民國99年7 月4 日8 時54
    分至9 時5 分許，在臺北縣新莊市○○街153 至167 號之「
    思源名廈社區」中庭，因停車問題發生口角爭執，邱冠斌於
    聽聞爭吵聲後，亦加入蔡有智一方而與盧世興發生爭執，詎
    邱冠斌、盧世興分別基於傷害他人身體之犯意，互相徒手拉
    扯推擠對方，盧世興承同一接續犯意徒手拉扯居中協調之蔡
    有智，嗣蔡有智亦基於與邱冠斌共同傷害他人身體之犯意聯
    絡，由蔡有智持其所有之木質桿麵棍毆打盧世興之頭部、軀
    幹、四肢，渠等3 人歷此拉扯、毆打，致盧世興受有頭部開
    放性傷口約8 公分併腦震盪、背部、腹部、左踝多處擦挫傷
    、左側第四蹠骨骨折併趾關節脫臼、右側鎖骨骨折之傷害，
    蔡有智受有右上臂、左前臂、背部多處擦挫傷之傷害，邱冠
    斌受有臉部、左上臂挫傷之傷害，嗣經蔡有智撥打電話報警
    ，經警到場處理而查悉上情，並扣得木質桿麵棍1 支。
二、案經蔡有智、邱冠斌、盧世興告訴臺北縣政府警察局（現改
    制為新北市政府警察局，下同）新莊分局移送臺灣板橋地方
    法院檢察署檢察官偵查起訴。
    理  由
壹、證據能力部分：
一、按刑事訴訟法第159 條之2 規定，被告以外之人於司法警察
    （官）調查中所為之陳述，與審判中不符時，其先前之陳述
    具有較可信之特別情形，且為證明犯罪事實存否所必要者，
    得為證據。係以被告以外之人於司法警察（官）調查中之陳
    述，性質上屬傳聞證據，原則上不認其具證據能力，惟該證
    人警詢之供詞倘一昧排除，亦有違實體真實發見之訴訟目的
    ，是以先前與審判中不符之陳述，具有較可信之特別情況，
    且為證明犯罪事實存否所必要者，則例外認有證據能力。至
    被告以外之人於警詢之陳述與審判中相符時，既得逕採用審
    判中之陳述，自無適用此傳聞證據排除例外規定之餘地（最
    高法院99年度台上字第873 號判決參照）。本案證人即告訴
    人蔡有智、邱冠斌於警詢中之證言，性質上屬被告以外之人
    於審判外所為之言詞陳述，原則上並無證據能力，且其已於
    本院審理時到庭具結作證，所言核與其警詢陳述內容大致相
    符，依據上揭說明，當以其於本院審理時之證詞作為本案認
    定事實之依據，故其警詢筆錄無證據能力。
二、按被告以外之人於偵查中向檢察官所為之陳述，除顯有不可
    信之情況者外，得為證據，刑事訴訟法第159 條之1 條第2
    項定明文。蓋現行法之檢察官仍有訊問被告、證人及鑑定人
    之權限，其應踐行之程序又多有保障被告或被害人之規定，
    證人、鑑定人於偵查中亦均須具結，就刑事訴訟而言，其司
    法屬性甚高；而檢察官於偵查程序取得之供述證據，其過程
    復尚能遵守法令之規定，是其訊問時之外部情況，積極上具
    有某程度之可信性，除消極上顯有不可信之情況者外，均得
    為證據。故主張其不可信積極存在之一方，自應就此欠缺可
    信性外部保障之情形負舉證責任（最高法院98年度台上字第
    2904號、98年度台上字第5539號、98年度台上字第5552號、
    98年度台上字第6820號、98年度台上字第7697號、98年度台
    上字第7832號、99年度台上字第488 號判決參照）。本案證
    人即告訴人蔡有智、邱冠斌於檢察官訊問時所為之證述，雖
    屬被告以外之人於審判外所為之言詞陳述，然其既係於偵查
    中向檢察官所為之陳述，復已簽署結文，而被告盧世興及其
    辯護人於審理時未能指出上揭證言有何顯不可信之情形，自
    難僅憑其空言否認上揭證言之證據能力，即排除刑事訴訟法
    第159 條之1 條第2 項規定之適用，應認證人蔡有智、邱冠
    斌於偵查中之證言，應得作為本案證據。
三、按被告以外之人於審判外之言詞或書面陳述，除法律有規定
    者外，不得作為證據，刑事訴訟法第159 條第1 項定有明文
    ；又被告以外之人於審判外之陳述，雖不符前4 條之規定，
    而經當事人於審判程序同意作為證據，法院審酌該言詞陳述
    或書面陳述作成時之情況，認為適當者，亦得為證據，同法
    第159 條之5 第1 項規定甚明。經查：其餘本院以下所引用
    之各項證據（含供述及非供述證據），均據檢察官、被告等
    及辯護人等於準備程序中對證據能力表示不爭執（本院卷第
    46頁正反面），復未於言詞辯論終結前，對上揭證據之證據
    能力提出異議，本院審酌上揭證據作成之情況，亦無違法或
    不當之處，揆諸刑事訴訟法第159 條之5 規定，自應認上揭
    證據均有證據能力。至卷附之臺灣板橋地方法院檢察署勘驗
    筆錄（99年度偵字第22817 號卷第72至92頁反面）所列案發
    現場監視器錄影翻拍照片上所示之文字，雖經被告盧世興之
    辯護人爭執其證據能力（就該照片本身之證據能力則無爭執
    ），惟未經本院採為認定事實之證據，爰不就此部分證據能
    力之有無為論述，附此敘明。
貳、實體部分：
一、被告蔡有智、邱冠斌部分：
    上揭犯罪事實，業據被告蔡有智、邱冠斌於本院審理中坦承
    不諱，核與證人即告訴人盧世興於警詢及偵查中之證言（同
    上偵卷第20至29頁反面、67、68頁）大致相符，並有衛生署
    臺北醫院99年7 月14日第0000000 號診斷證明書1 紙（同上
    偵卷第38頁）、案發現場監視器錄影光碟5 張、臺灣板橋地
    方法院檢察署勘驗筆錄所列之案發現場照片78張（同上偵卷
    第73頁反面至92頁反面）在卷，及木質桿麵棍1 支扣案可資
    佐證，應認被告蔡有智、邱冠斌上揭自白核與事實相符，應
    堪採信。本件被告蔡有智、邱冠斌所涉上揭犯行，事證明確
    ，自應依法論科。
二、被告盧世興部分：
（一）訊據被告盧世興矢口否認涉有傷害犯行，辯稱：我沒有傷
      害的故意，而是被傷害的，從監視錄影帶可以看出，我沒
      有碰到蔡有智，他的診斷證明書還有背後傷害，我不知道
      怎麼來的，我與邱冠斌的部分，我是與他有接觸，但是他
      先打我，我是想要抓他去警察局，我沒有抓到他，他從屋
      內衝來，他們兩個就前後打我，打我的肩部，我有跌倒，
      跌倒之後，他們持續打我，造成我腳部受傷。我當時激動
      要抓邱冠斌去見警察，所以往前走，但蔡有智擋住我，造
      成我身體傾斜，前腳提起來，身體往後仰，這樣看起來才
      像是踢，而且我感覺沒有碰到什麼東西云云。被告盧世興
      之辯護人則略以：告訴人蔡有智、邱冠斌所為指證被告盧
      世興毆打經過，與診斷證明書所記載之傷勢不符。又監視
      錄影照片部分，並未發現被告盧世興對蔡有智有任何攻擊
      或拉扯的動作，且蔡有智一直在被告盧世興正面、後面或
      側面，被告盧世興不可能對蔡有智造成背部傷害。又新莊
      分局之工作紀錄簿亦未載明蔡有智受傷。就邱冠斌部分，
      邱冠斌所證稱眼睛有受傷部分，核與診斷證明書所載不符
      ，又其證稱忘記左上臂之傷害如何造成及係左眼下方抑或
      右眼下方受傷，因認邱冠斌之證言無足採信等語置辯。
（二）經查：
   1、被告盧世興所涉上揭犯行，業經告訴人蔡有智於本院審理
      中證稱：當時起先只有我與盧世興因為停車的事情在爭執
      ，對方有挑釁，後來我想想不對，想退回工廠時，他就追
      來踹邱冠斌一腳，才產生打架的開始。當天我報完案後，
      有交代事情，就去醫院驗傷，把全身給醫生看一下，我身
      上的傷勢是因為事情發生之後，背後有疼痛的感覺，案發
      時只有盧世興在背後推擠我，所以我覺得這個傷勢是他造
      成的。衝突時我的身體沒有與邱冠斌接觸到，我是擋在中
      間，面對盧世興，有用手擋住邱冠斌。背部及左上臂是因
      為擋住盧世興，所以確定是他造成的，其他的部分，因為
      案發時緊張，沒有辦法記得。偵卷第84頁背面圖23是我拿
      木棒與盧世興打架；第86頁圖26是邱冠斌與盧世興在肢體
      衝突，我站在後面，手舉起來的是盧世興，他當時準備打
      邱冠斌；第86頁反面圖27，是盧世興與邱冠斌肢體拉扯情
      形；我的傷勢是在監視器9 時4 分31秒至36秒中造成的，
      是事後調閱監視器得知的，就是被證一的第一、二張照片
      （即本院卷第52頁照片2 張）等語（本院卷第103 頁反面
      至105 頁反面）。證人邱冠斌於本院審理中證稱：之後我
      要進去工廠裡面工作，被告盧世興跟進來裡面，並用腳踹
      我的肚子，後來就發生爭吵及肢體衝突。蔡有智有站在我
      與盧世興之間要勸阻，盧世興有從背後用手推擠蔡有智。
      在偵卷第86頁上面那一張，盧世興把手舉起來，要打我的
      眼睛。我的傷勢是我與盧世興發生衝突造成的，臉部與左
      上臂挫傷都是盧世興攻擊我造成的。盧世興打我，他用拳
      頭打我臉部，左上臂的傷我忘記如何造成的等語（本院卷
      第107 頁正反面、109 頁反面）。查：告訴人蔡有智、邱
      冠斌就本件案發經過之證述互核一致，且就被告盧世興所
      為推擠、毆打渠等成傷之情形，核與卷附之監視器錄影光
      碟翻拍照片78張（同上偵卷第73頁反面至92頁反面）、告
      訴人蔡有智提出之案發現場監視器錄影翻拍照片7 張（本
      院卷第52至54頁）相符。再告訴人蔡有智、邱冠斌因上揭
      互毆受有傷害，並均於案發當日（99年7 月4 日）前往醫
      院診治並驗傷之事實，有新泰綜合醫院北府衛醫字第1982
      號診斷證明書1 紙（同上偵卷第39頁）、行政院衛生署臺
      北醫急診字第9902086 號診斷證明書1 紙（同上偵卷第40
      頁）在卷可參，應認被告盧世興所涉上揭傷害犯行，應堪
      認定。
   2、被告盧世興雖辯稱：我沒有碰到蔡有智，不知道他背後的
      傷害怎麼來的。我當時激動要抓邱冠斌去見警察，所以往
      前走，但蔡有智擋住我，造成我身體傾斜，前腳提起來，
      身體往後仰，這樣看起來才像是踢，而且我感覺沒有碰到
      什麼東西云云，其辯護人則辯稱：依監視錄影照片，蔡有
      智在盧世興正面、後面及背面，盧世興無法造成蔡有智背
      部傷害云云，然依告訴人蔡有智所提出監視器錄影翻拍照
      片7 張（本院卷第52至54頁照片參照），告訴人蔡有智有
      於欲阻止被告盧世興與告訴人邱冠斌之肢體衝突時，遭被
      告盧世興以手臂推擠、拉扯其背部、左手臂之情，而被告
      盧世興所為抬腳踹向告訴人邱冠斌之動作時，亦無其所稱
      「身體傾斜」、「身體往後仰」之情形，僅於踹踢動作完
      成後才因用力過猛而有身體傾斜之情形，堪認被告盧世興
      及其辯護人上揭辯詞，顯與事實不符，尚難採信。
   3、又辯護意旨所指：告訴人邱冠斌證稱眼睛受傷部分與診斷
      證明書所載傷勢不符，及所稱忘記右上臂之傷勢如何造成
      及究係右眼下方抑或左眼下方受傷，故認其證言尚難採信
      部分，查：告訴人邱冠斌雖有於本院審理中證稱：（問：
      你剛才說偵卷第86頁上面那張照片是盧世興打你的眼睛，
      你的眼睛有受傷嗎？）有。」等語（本院卷第108 頁反面
      ），然復證稱：「（問：你適才稱盧世興有打你的眼睛，
      是打你臉部還是眼睛？）打我靠近眼睛的臉部，我受傷的
      部位也是靠近眼睛的臉部，是眼睛下面。」「（問：既然
      你是臉部受傷，為何適才檢察官第一次問你的時候，你稱
      盧世興是打你的眼睛，你為何這樣說？）因為是靠近眼睛
      的部分，但沒有打到眼睛。」等語（本院卷第109 頁反面
      、110 頁正反面），惟依卷附之現場監視器錄影翻拍照片
      2 張（同上偵卷第86頁），被告盧世興確有舉手攻擊告訴
      人邱冠斌頭臉部之動作。依此，告訴人邱冠斌所稱其眼睛
      受傷部分雖與事實不符，然其為該項證述應係出於對於問
      題有所誤認及回答過於簡略之顯然錯誤，而非故意為不實
      之陳述；再告訴人邱冠斌雖表示不知右上臂所受傷勢如何
      造成，及忘記係右眼下方抑或左眼下方臉部受傷，然其既
      證稱有與被告盧世興發生拉扯，並遭被告盧世興揮拳攻擊
      臉部情事，而以案發當時雙方互為拉扯動作不止一次，且
      案發時間距其到庭作證已隔10月有餘，縱告訴人邱冠斌對
      案情細節有所遺忘，亦難執此即認其之所有證言均不足採
      ，更難執此對其他客觀證據均置而不論，因認被告盧世興
      之辯護人上揭辯解，無足採信。
   4、再辯護意旨所稱：新莊分局員警工作紀錄簿上並無載明蔡
      有智背部受傷情形云云，查：依卷附之臺北縣政府警察局
      員警工作紀錄簿（本院卷第150 頁），其上雖經員警林育
      清載有「二、處理福壽153 號打架盧世興（42.8.12 、Ｚ0
      00000000、福壽167 號4F、0000000000、00000000、受傷
      ）、蔡有智（60.3.10 、Ｚ000000000、00000000、0000
      000000、未受傷），盧員送署北，雙方均告知職姓名、電
      話，若要提告找職。」等語，然上揭記載至多僅得證明告
      訴人蔡有智於警方到場時並未表示有受傷，或依警方之主
      觀研判認其並未受傷，尚難執此認其他不利於被告盧世興
      之證據均無足採信，因認辯護人上揭辯解，尚無足作為有
      利於被告盧世興之證據。
（三）綜上所陳，本件被告盧世興所涉上揭犯行，事證明確，自
      應依法論科。
三、論罪科刑部分：
（一）訊據被告等所為，均係犯刑法第277 條第1 項傷害罪。被
      告蔡有智、邱冠斌就所涉傷害犯行，有犯意聯絡、行為分
      擔，應論以共同正犯。被告盧世興先後對告訴人蔡有智、
      邱冠斌之傷害行為，時間密接、手段相同，顯係基於同一
      傷害犯意下反覆為之，為接續犯，應僅論以一罪。
（二）按刑法第62條所規定之自首，以對於未發覺之罪，向有偵
      查權之機關或公務員自承犯罪，進而接受裁判為要件。查
      ：被告蔡有智雖有於99年7 月4 日9 時12分13秒至30秒，
      撥打新莊分局頭前派出所之0000000000號電話報警，有中
      華電信有限公司通話明細報表1 紙（本院卷第117 頁），
      然依證人即新莊分局頭前派出所員警林育清於本院審理中
      證稱：是勤務中心報案通報，但勤務中心沒有說何人報案
      ，到達現場時沒有發現任何人。當時有不知名民眾指向社
      區正門口的前方巷道，我們就騎機車前往所指方向察看。
      就發現一名傷者盧世興，就詢問他如何受傷及在哪裡受傷
      。盧世興就指向社區的方向，我們就問到底是哪裡，要瞭
      解正確的地點，印象中他是說麵包店，但他沒有說麵包店
      與他受傷的關係，他是說麵包店的老闆，印象中他是說麵
      包店的老闆打他，我們就要先抄他的身分證資料，... 我
      則前往盧世興所指的方向了解，然後就知道案發地點，並
      詢問相關的案發經過，我是詢問麵包店的老闆，即在庭的
      蔡有智，他承認有打，我詢問他用什麼打，並請他提供兇
      器，他有提供木棍及西點麵包刀，我們就查扣贓物及兇器
      ，才瞭解盧世興的情形等語（本院卷第111 頁正反面），
      再本案轄區警員係於案發當日9 時12分30秒抵達現場，亦
      有現場監視器錄影翻拍照片2 紙（同上偵卷第92頁反面）
      在卷可參。準此，本件被告蔡有智雖有撥打電話向頭前派
      出所報案，然林育清警員既係接獲勤務中心之通報前往現
      場，又林育清警員抵達現場時間與被告蔡有智報警時間恰
      巧一致，堪認林育清警員顯非因接獲被告蔡有智之報案才
      趕往現場，而林育清警員係因聽到被告盧世興稱「麵包店
      老闆打伊」等語，故才前往詢問被告蔡有智，縱被告蔡有
      智於林育清警員詢問時坦承傷害被告盧世興之事實，亦難
      認係對於未發覺之犯罪向警員自承犯罪，核與自首之條件
      不符，是被告蔡有智之辯護人認被告蔡有智應依自首規定
      減輕其刑云云，應有誤解，附此敘明。
（三）爰審酌被告等於同一社區居住或開店營業，竟無法敦睦相
      處，僅因細故即徒手施暴，並均受有傷害，渠等之行為皆
      無足取，又被告蔡有智、邱冠斌於偵查、審理中均坦承犯
      行，犯後態度良好，被告盧世興則矢口否認犯行，態度非
      佳，並兼衡渠等之素行、犯罪動機、手段、智識程度、加
      害對象所受之傷勢（被告盧世興傷勢較重、被告蔡有智、
      邱冠斌傷勢較輕）及迄今尚未互相達成和解等一切情狀，
      量處如主文所示之刑，並諭知易科罰金之折算標準。
（四）扣案之木質桿麵棍1 支，係供被告蔡有智持以毆打被告盧
      世興所用之物，且屬被告蔡有智所有，業據其本院審理中
      供述在卷（本院卷第166 頁反面），應依刑法第38條第1
      項第2 款規定諭知沒收。至扣案之西點蛋糕刀1 把，並無
      證據足認與本案有何關連，爰不另行諭知沒收。
據上論斷，應依刑事訴訟法第299 條第1 項前段，刑法第28條、
第277 條第1 項、第41條第1 項前段、第38條第1 項第2 款，刑
法施行法第1 條之1 第1 項、第2 項前段，判決如主文。
本案經檢察官李美金到庭執行職務。
中    華    民    國   100    年    5     月    30    日
                  刑事第十二庭  法  官  張誌洋
以上正本證明與原本無異
如不服本判決應於送達後10日內向本院提出上訴狀
                                書記官  張桐嘉
中    華    民    國   100    年    5     月    30    日
附錄本案論罪科刑法條全文：
中華民國刑法第277條
（普通傷害罪）
傷害人之身體或健康者，處 3 年以下有期徒刑、拘役或 1 千元
以下罰金。
犯前項之罪因而致人於死者，處無期徒刑或 7 年以上有期徒刑
；致重傷者，處 3 年以上 10 年以下有期徒刑。